臺灣高雄地方法院民事簡易判決　　　　94年度雄簡字第7541號

原　　　告　張庭芳　

訴訟代理人　尤挹華律師
被　　　告　吳照讚　
訴訟代理人　許清連律師
　　　　　　李錦臺律師
上列當事人間請求損害賠償等事件，本院於民國95年2 月8 日言
詞辯論終結，判決如下：
    主  文
被告應將車牌號碼00—五二０五號自用小貨車返還予原告，並偕
同原告辦理車輛登記名義人之變更；如返還不能，應給付原告新
台幣壹拾陸萬元及自民國九十四年十月一日起至清償日止，按週
年利率百分之五計算之利息。
被告應給付原告新台幣貳拾陸萬玖仟陸佰元，及自民國九十四年
十月一日起至清償日止，按週年利率百分之五計算之利息。
訴訟費用由被告負擔。
本判決得假執行，但被告以新台幣肆拾貳萬玖仟陸佰元為原告供
擔保後，得免為假執行。
    事實及理由
一、原告主張：兩造前為男女朋友關係，車牌號碼00—5205號自
    用小貨車（下稱系爭車輛）係原告所出資購買，於民國90年
    7 月間，為減輕稅賦而靠行登記在被告開設之「美照峰企業
    社」名下，然仍由原告駕駛使用，以經營夜市小火鍋生意；
    嗣原告於93年7 月9 日，將系爭車輛以新台幣（下同）16萬
    元之代價售予訴外人楊寶雄，而請求被告辦理車輛過戶事宜
    ，豈料被告非但拒絕，進而明知系爭車輛為原告所有、使用
    ，仍於同年月14日20時許向警方謊報失竊，原告輾轉得知後
    ，為免駕車為警攔檢而遭誣指，遂於同年9 月25日將該車交
    由警方轉交被告，幸被告所為，終經檢察官以其涉犯未指定
    犯人誣告罪嫌而聲請簡易判決處刑，獲鈞院判決其有罪確定
    在案。惟被告迄今仍未返還車輛，爰依民法第767 條前段規
    定，請求被告返還；又被告僅受原告委任擔任登記名義人，
    原告前已要求被告辦理過戶而終止委任關係，爰併依同法76
    7 條中段、263 條準用259 條等規定，請求被告回復車輛登
    記名義；又若被告返還車輛不能，則被告應償還該車之價額
    16萬元。此外，原告因被告拒絕辦理過戶，致無法依約於93
    年7 月31日前辦理過戶交車手續，因此賠償楊寶雄違約金5
    萬元；原告因而繼續使用該車於夜市擺設小火鍋生意，嗣因
    被告誣告之舉，致原告不得已於93年9 月25日將車輛交由警
    方，而另委請訴外人洪輝鐘協助載運營業器具往返各地夜市
    ，支出219,600 元（每日1,200 元，每週一、四、五、六、
    日共5 日，自93年9 月26日至94年5 月31日，計183 日），
    以上合計269,600 元，均係原告所受之損害，爰依民法第18
    4 條第1 項前段、544 條等規定，請求被告賠償之。並聲明
    ：（一）被告應將系爭車輛返還予原告，並偕同原告辦理車
    輛登記名義人變更，如返還不能，應賠償原告16萬元及自起
    訴狀繕本送達翌日起至清償日止，按年息5 ％計算之利息；
    （二）被告應給付原告219,600 元，及自起訴狀繕本送達翌
    日起至清償日止，按年息5 ％計算之利息。
二、被告則以：系爭車輛原為原告所有，因原告無力繳交車輛貸
    款，同時基於節稅考量，遂過戶登記於被告所屬美照峰企業
    社名下，由被告重新向原貸款之聯邦商業銀行股份有限公司
    （下稱聯邦銀行）辦理貸款並繳納，因當時兩造仍為男女朋
    友關係，故被告同意將該車交由原告繼續使用，惟被告始為
    車輛所有權人，原告提起本件損害賠償訴訟，實無理由等語
    ，茲為抗辯。並聲明：原告之訴駁回；如受不利判決，願供
    擔保請准宣告免為假執行。
三、兩造不爭之事實
（一）系爭車輛係原告所出資購買，於90年7 月間過戶登記於被
      告開設之美照峰企業社名下。
（二）被告因謊報系爭車輛遺失，經檢察官以其涉犯未指定犯人
      誣告罪嫌而聲請簡易判決處刑，經本院以94年度簡字第20
      69號刑事判決其有罪確定在案，業據原告提出該刑事判決
      書1 份，復為被告不爭執。
（三）系爭車輛現由被告占有中。
四、本院之判斷
（一）系爭車輛所有權誰屬
   1、按動產物權依法律行為發生變動者，依民法第761 條第1
      項前段規定，須當事人間有物權變動之意思表示（即讓與
      合意）及交付之行為，始生效力。
   2、原告主張系爭車輛係原告出資購買，為節稅而登記於被告
      開設之美照峰企業社名下，平常由原告駕駛使用，以經營
      夜市小火鍋生意一情，業經前開刑事判決認定綦詳，被告
      亦不爭執，堪認原告就其主張系爭車輛為其所有一節，已
      盡舉證責任。至被告對此辯稱：原告將車輛過戶登記予被
      告，除節稅考量外，尚因原告無力繳付車貸而要求被告繳
      付，僅被告同意由原告繼續使用車輛（似指占有改定）等
      語，依上開說明，應由被告就兩造有系爭車輛所有權之讓
      與合意一節，負舉證責任；換言之，原告是否因無力負擔
      車貸而為過戶登記、是否因約定由被告繳交車貸而有移轉
      車輛所有權之合意等，均應由被告舉證。
   3、查：被告所辯原告無力繳付車貸，於過戶登記後，由被告
      重新辦理貸款並繳納一情，據卷附被告所提聯邦銀行存摺
      所示之繳款記錄，並非全由被告繳付車貸，幾有半數係原
      告所繳納，顯與被告所辯原告無力負擔車貸始為過戶登記
      ，並由被告繳付等情不符；對此，被告固稱其經常出國，
      故將每月繳款金額轉交原告繳納云云，然未能證明，實難
      採信。是以，被告就其所辯車輛過戶登記原因除節稅外，
      尚因兩造約定由被告繳付車貸一節，既未能舉證以實其說
      ，則有關兩造是否因此而有車輛所有權之讓與合意，即有
      可疑。故被告欲徒以車輛貸款之出資，作為兩造間已合意
      移轉車輛所有權之證明方法，尚有不足；此外，被告復無
      法為其他舉證，本院自無從為有利於被告之認定。
   4、從而，應認系爭車輛係原告基於節稅考量而登記予被告，
      兩造間有一借名登記之委任關係，系爭車輛仍屬原告所有
      。又原告業於93年7 月間將該車售予楊寶雄而要求被告辦
      理過戶事宜，為前開刑事判決所認定，且為被告不爭執，
      是堪認原告於斯時起業已終止兩造間借名登記之委任關係
      。
（二）承上，原告本於所有物返還請求權、妨害防止請求權及終
      止契約準用解除契約回復原狀等規定（民法第767 條、第
      263 條、第259 條參照），請求被告返還系爭車輛，並回
      復該車登記名義，自屬有據。又若被告返還車輛不能，原
      告自得依民法第263 條準用第259 條第6 款規定，請求被
      告償還系爭車輛之價額。至該車之價額為何，原告主張以
      其售予楊寶雄之售價16萬元為據，查：原告對此已提出買
      賣契約書1 紙為證，並經證人楊寶雄到庭證述甚詳，堪予
      採信；又參之系爭車輛於90年7 月間過戶登記予被告後，
      被告即以該車為擔保品向聯邦銀行貸得15萬元，有該行回
      函1 紙在卷可憑，衡諸銀行放款實務上，擔保品價值應高
      於借貸金額之常情，暨據卷附被告所提動產擔保交易登記
      證明書所載，系爭車輛擔保之債權金額為28萬元，顯見系
      爭車輛當時之市價應遠逾15萬元，則原告於93年7 間與楊
      寶雄以售價16萬元達成車輛買賣合意，堪認與市價相去不
      遠，是原告主張以16萬元售價作為系爭車輛之價額，應屬
      合理而得准許之。
（三）又原告尚主張其因被告拒絕辦理過戶，致其無法依約將系
      爭車輛交予楊寶雄而違約，賠付違約金5 萬元，其因而繼
      續使用該車於夜市擺設小火鍋生意，嗣因被告誣告之舉，
      致其將車輛交由警方，而另聘洪輝鐘協助載運營業器具往
      返各地夜市，支出219,600 元，合計269,600 元，係原告
      因被告行為所致之損害等情，業據其提出買賣契約書、違
      約金收據、洪輝鐘收款收據等各1 紙為證，復經證人楊寶
      雄、洪輝鐘到庭證述：上開書據之簽名確為渠等所親簽、
      確有買賣契約及受託載運營業器具往返夜市等語明確；洪
      輝鐘另稱：伊都是下午3 點多去幫原告載運器具，到晚上
      1 、2 點收攤才回來，1 天1,200 元之酬勞不算多等語，
      堪信原告此部分主張為真，則被告空言辯稱運費過高、上
      開收據應係偽造云云，自無可採。原告此部分支出，堪認
      係被告拒絕過戶及誣告行為所致，故原告依民法第184 條
      第1 項前段、544 條等規定，請求被告賠償原告上開所受
      損害269,600 元，即屬正當。
五、綜上，原告依所有權、終止契約、侵權行為等法律關係，請
    求（一）被告應返還系爭車輛予原告，並偕同原告辦理車輛
    登記名義人變更，如返還不能，應給付原告16萬元及自起訴
    狀繕本送達翌日之94年10月1 日起至清償日止，按年息5 ％
    計算之利息；（二）被告應給付原告269,600 元，及自起訴
    狀繕本送達翌日之94年10月1 日起至清償日止，按年息5 ％
    計算之利息，均為有理由，應予准許。
六、本件事證已明，兩造其餘攻擊防禦，爰不逐一論述，附此敘
    明。
七、本件係適用簡易程序所為被告敗訴之判決，爰依職權宣告假
    執行。又被告陳明願供擔保請求宣告免為假執行，核無不合
    ，爰酌定相當之擔保金額准許之。
據上論結，本件原告之訴為有理由，依民事訴訟法第436條第2項
、第78條、第389條第1項第3款、第392條第2項，判決如主文。
中　　華　　民　　國　　95　　年　　2 　　月　　22　　日
    　　　　　　　高雄簡易庭法  官  周宛瑩
以上正本係照原本作成。
如不服本判決，應於送達後20日內，向本院提出上訴狀並表明上
訴理由。
        　　　　　　　　　　書記官  宋漢彬
中　　華　　民　　國　　95　　年　　2 　　月　　22　　日